臺灣臺南地方法院民事判決
109年度訴字第2069號
原      告  江月美  
訴訟代理人  高亦昀律師
            丘瀚文律師  
            查名邦律師
上  一  人
複  代理人  曾彥鈞律師
被      告  蘇文彬  
訴訟代理人  王朝揚律師
上列當事人間請求返還停車位等事件，本院於民國110年10月4日
言詞辯論終結，判決如下：
    主  文
原告之訴及假執行之聲請均駁回。
訴訟費用由原告負擔。
    事實及理由
一、原告起訴主張：
  ㈠訴之聲明：
　⒈確認原告就坐落臺南市○區○○段000000地號土地上之同段4951
    建號、門牌號碼臺南市○區○○路○段00號建物（下稱系爭4951
    建物）之地下2樓編號26停車位（下稱系爭停車位）有專用
    使用權。
  ⒉被告應將系爭停車位騰空返還予原告。
  ⒊被告應給付原告新臺幣（下同）15萬元，及自起訴狀繕本送
    達之翌日起至清償日止，按週年利率5％計算之利息。
　⒋被告應自起訴狀繕本送達之翌日起至返還系爭停車位予原告
    之日止，按月給付原告2,500元。
  ⒌原告願供擔保，請准宣告假執行。
  ㈡原告於民國87年12月17日因本院民事執行處86年度執字第156
    09號強制執行事件（下稱系爭執行事件），拍賣而取得訴外
    人伊愛寧所有之坐落臺南市○區○○段000000地號土地（權利
    範圍萬分之76）及其上同段4872建號、門牌號碼臺南市○區○
    ○路○段00號12樓之1建物（下稱系爭12樓之1房屋)，包含共
    同使用部分即同段4852建號建物（權利範圍萬1分之92）、
    系爭4951建物（權利範圍萬分之110）。原告於88年1月28日
    辦理所有權移轉登記完畢，成為皇家大學城大樓（下稱系爭
    大樓）之區分所有權人。
  ㈢系爭大樓係由建商即訴外人皇家興業開發股份有限公司（下
    稱皇家公司）興建，其於83年5月6日與系爭大樓全體共有人
    簽立協議書，約定全體共有人得使用共同部分包含地下車道
    及地下室1、2、3層之車道、配電室、電器室、停車空間、
    機車區等，並由全體起造人按持份登記個人之產權。又系爭
    大樓共73個車位，而持有系爭4951建物之權利範圍超過萬分
    之33者，可擁有1個停車位，而原告持有之權利範圍為萬分
    之110，且系爭執行事件之債權人華南商業銀行股份有限公
    司（下稱華南銀行）向原告保證有停車位，系爭大樓管理委
    員會告訴原告，車位編號為26，故原告就系爭停車位應有專
    用使用權。
  ㈣被告為同段4921建號、門牌號碼臺南市○區○○路○段00號6樓之
    2建物（下稱系爭6樓之2房屋）之所有權人，其就系爭4951
    建物之權利範圍為萬分之113，其應僅有1個停車位，卻佔用
    2個停車位（包含系爭停車位），被告之行為已侵害原告就
    系爭停車位之專用使用權。且被告無權占用系爭停車位，致
    獲有相當於租金之不當得利，而因系爭大樓之車位租金為每
    月2,500元，被告自100年起即占用系爭停車位，故原告得請
    求其返還5年相當於租金之不當得利15萬元（計算式：2,500
    元×12月×5年＝15萬元），及自起訴狀繕本送達之翌日起至返
    還系爭停車位之日止，按月給付2,500元。爰依民法第767條
    第1項前段及中段、第179條規定，提起本件訴訟，請求被告
    將系爭停車位騰空、返還原告，及給付相當於租金之不當得
    利。
二、被告則以下列情詞資為抗辯：
  ㈠聲明：
  ⒈原告之訴駁回。
  ⒉如受不利判決，被告願供擔保請准宣告免為假執行。
  ㈡原告於88年間即因拍賣而取得系爭12樓之1房屋之所有權，若
    其就系爭停車位有使用權，系爭停車位迄今已被使用20餘年
    ，原告遲至110年間始提起本件訴訟，其請求權應已罹於時
    效而消滅。
　㈢系爭大樓住戶多而車位少，皇家公司將車位獨立銷售，停車
    位之買賣係登記在土地買賣契約書附件「地下室車位使用權
    利證明書」，並附地下室停車位配置圖，作為車位使用權憑
    證，由住戶自行保管。被告於83年間向皇家公司購買房屋，
    依買賣契約所附之停車位，由皇家公司出具編號8之「地下
    室車位使用權利證明書」給被告。至於系爭停車位則係原住
    戶即訴外人王家河向皇家公司所購買，王家河於89年3月1日
    將系爭停車位轉讓被告。而被告受讓系爭停車位後，依系爭
    大樓管理費繳交辦法，按月繳納上開2個停車位管理費共600
    元迄今。原告未曾繳納車位管理費，時隔20餘年主張其就系
    爭停車位有使用權，屬無端爭執。
　㈣系爭大樓於83年辦理第一次所有權登記，地下室停車位係與
    其他公共設施一併登記於同段4852建號、系爭4951建物，屬
    系爭大樓之共用部分，且其應有部分並未加註個別停車位。
    是原告就系爭4951建物之權利範圍萬分之110，縱較相同面
    積房屋之共用部分權利範圍比例為高，仍不足認原告就系爭
    停車位已取得專有使用權，仍須以分管契約或由管理委員會
    確認車位之有無及位置。
三、得心證之理由： 
　㈠按當事人主張有利於己之事實者，就其事實有舉證之責任，
    民事訴訟法第277條前段定有明文。次按民事訴訟如係由原
    告主張權利者，應先由原告負舉證之責，若原告先不能舉證
    ，以證實自己主張之事實為真實，則被告就其抗辯事實即令
    不能舉證，或其所舉證據尚有疵累，亦應駁回原告之請求（
    最高法院17年上字第917號判例意旨參照）。
　㈡查原告於87年12月17日，在系爭執行事件中拍賣而取得伊愛
    寧所有之臺南市○區○○段000000地號土地（權利範圍萬分之7
    6）及坐落其上之系爭12樓之1房屋，包含共同使用部分即同
    段4852建號建物（權利範圍萬分之92）、系爭4951建物（權
    利範圍萬分之110），上開房地所有權於88年1月28日移轉登
    記在原告名下等情，有上開土地登記第一類謄本、上開建物
    登記第一類謄本、不動產權利移轉證書、拍賣公告、土地與
    建物所有權狀、使用執照、協議書在卷可參（補字卷第21-3
    4頁、本院卷第47-59頁）。
　㈢原告固主張系爭4951建物之共有人，其應有部分超過萬分之3
    3者，可擁有1個停車位，其持有之應有部分為萬分之110，
    應擁有系爭停車位云云。惟查：
　⒈證人詹錢登即系爭大樓管理委員會第一任主委於本院審理中
    具結證稱：建商買賣時表示停車位是地下室避難空間，沒有
    所有權狀，停車位是使用權，如果願意購買停車位，會發給
    使用權利證明書，將來移轉時，後面有表格可以填註出讓人
    與受讓人之簽名，但受讓人僅限於系爭大樓的住戶，如果有
    轉讓都會在後面表格上註明，故只能用權利證明書來證明該
    戶有無車位。建商是否依購買停車位來多分配公設的持分，
    我實際上不清楚，但後來車位使用權人與房屋的買賣不一定
    一致，他有可能出賣車位的使用權，但房屋並沒有一起轉讓
    ，後來的買賣所有權與使用權就不一定是一體的。有車位的
    人的認定方式，要多繳一份停車場清潔費每月300元。另法
    拍備註欄有註記車位的，管委會認定有車位，沒有註記車位
    的，我們就不會處理等語（本院卷第212、213頁）。是系爭
    大樓住戶所持有之系爭4951建物應有部分多寡，並非可作為
    認定是否擁有停車位使用權之標準。
　⒉次查，系爭執行事件中之拍賣公告上並未包括系爭停車位，
    有華南銀行110年8月26日華東台催字第11000110號函附之本
    院公告、土地建築改良物抵押權設定契約書、土地及建物登
    記謄本附卷可佐（本院卷第187-203頁）。是原告縱自系爭
    執行事件拍賣取得伊愛寧所有之上開房地，非當然取得系爭
    停車位，系爭大樓管委會亦無從認定原告確為系爭停車位之
    使用權人。
　⒊又被告持有系爭停車位之使用權利證明書，其背面記載王家
    河於89年3月7日將系爭停車位讓與被告，目前係由被告使用
    系爭停車位，每月繳交系爭停車位管理費300元等情，有該
    使用權利證明書及系爭大樓管理委員會函附之說明、繳費收
    據、管理費繳交辦法在卷可參（本院卷第89-90、137-145頁
    ）。準此，堪認被告始為系爭停車位之使用權人。
　⒋基上，原告主張其為系爭停車位之使用權人，並無證據可佐
    其說，難認屬實，自不得請求被告返還系爭停車位及占用系
    爭停車位之不當得利。　
四、綜上所述，原告主張確認原告就系爭停車位有專用使用權，
    被告應將系爭停車位騰空返還予原告，並應給付原告15萬元
    ，及自起訴狀繕本送達之翌日起至清償日止，按週年利率5％
    計算之利息。另被告應自起訴狀繕本送達之翌日起至返還系
    爭停車位予原告之日止，按月給付原告2,500元，為無理由
    ，應予駁回。原告之訴既已駁回，其假執行之聲請亦失所附
    麗，併予駁回之。
五、訴訟費用負擔之依據：民事訴訟法第78條。
中　　華　　民　　國　　110 　年　　10　　月　　29　　日
                  民事第一庭　法  官　陳尹捷
以上正本係照原本作成。
如不服本判決，應於判決送達後20日內，向本院提出上訴狀並表
明上訴理由，如於本判決宣示後送達前提起上訴者，應於判決送
達後20日內補提上訴理由書（須附繕本）。
如委任律師提起上訴者，應一併繳納上訴裁判費。  　　　　　
中　　華　　民　　國　　110 　年　　10　　月　　29　　日
                              書記官　曾美滋